臺灣臺北地方法院刑事判決　　　　　　　　　　　　　　九十年度訴字第三九三號
　　公　訴　人　臺灣臺北地方法院檢察署檢察官
　　被　　　告　甲○○
　　選任辯護人　楊延壽律師
右列被告因搶奪等案件，經檢察官提起公訴（八十九年度偵字第一七七五三號），本
院判決如左：
    主  文
甲○○共同傷害人之身體，處有期徒刑肆月，如易科罰金，以參佰元折算壹日。
    事  實
一、甲○○因常遭乙○○頤指氣使，而心生不滿，於民國八十九年一月二日凌晨，與
    乙○○前往台北市○○路一九九號「錢櫃ＫＴＶ松江店」，於同日凌晨三時二十
    八分許步出該店門口，適有姓名、年籍不詳之十餘名成年男子以椅子等物痛歐乙
    ○○，甲○○見機不可失，旋與該十餘名成年男子共同基於傷害之犯意聯絡，以
    腳踹打乙○○，致其受有頭部外傷併頭皮裂傷（五點五公分乘以零點八公分乘以
    一公分、四公分乘以零點三公分乘以零點八公分及二公分乘以零點三公分乘以零
    點八公分）、右前臂挫傷併擦傷（五公分乘以二公分）等傷害，甲○○見乙○○
    被毆打倒地後，旋與該十餘名成年男子旋逃離現場。
二、案經乙○○訴由台北市政府警察局中山分局報告臺灣臺北地方法院檢察署檢察官
    偵查起訴。
    理  由
一、右揭犯罪事實，被告甲○○固承認有於眾人圍毆乙○○之際，藉機踹乙○○二腳
    之事實，核與告訴人乙○○指述之情節相符，並經證人洪毅顯、史陳英分別於警
    訊及偵查中證述：被告甲○○事後承認有打乙○○等語（偵查卷第十七、十九頁
    參照）屬實，且有證人羅天使、丙○○分別於警訊、偵查及本院調查中結證屬實
    ，復有馬偕紀念醫院診斷證明書一紙及八十九年一月二日「錢櫃ＫＴＶ松江店」
    監視錄影帶一捲在卷可稽，而經本院勘驗該捲錄影帶，勘驗結果略以：八十九年
    一月二日凌晨三時二十八分許，乙○○與甲○○自「錢櫃ＫＴＶ松江店」走出，
    其後有十餘名姓名、年籍不詳之成年男子亦自該店走出，該十餘名成年男子之其
    中一名突然出手毆打乙○○，其餘成年男子亦一同上前毆打，另有一名成年男子
    將乙○○掉落於該店門口之黑色皮包拾走，甲○○則以手指著乙○○喊叫，乙○
    ○遭毆打在地後，甲○○則與另四、五名成年男子一同以腳踢乙○○後即離去（
    本院九十年八月十五日訊問筆錄參照）。被告雖辯稱：並不認識另外十餘名成年
    男子，與渠等並非共犯云云。惟按意思之聯絡並不限於事前有所謀議，即僅於行
    為當時有共同犯意之聯絡者，亦屬之，且其表示之方法，亦不以明示通謀為必要
    ，即相互間有默示之合致，亦無不可，最高法院七十三年台上字第二三六四號判
    例參照。是縱被告未與該十餘名成年男子有事前謀議之行為，自上開錄影帶內容
    以觀，被告顯與該十餘名成年男子在行為當時相互間有默示之意思合致，參以上
    開判例意旨，被告與該十餘名成年男子仍屬共同正犯，至為明顯。綜上所述，被
    告所辯顯屬事後卸責之詞，不足採信，本件事證明確，被告傷害之犯行堪以認定
    。
二、核被告所為，係犯刑法第二百七十七條第一項之普通傷害罪。被告與十餘名姓名
    、年籍不詳之成年男子間具有犯意聯絡及行為分擔，為共同正犯。爰審酌被告係
    與十餘名成年男子於公眾出入之場所，為此暴力鬥毆之犯行，對於社會治安之危
    害極大，其犯罪之動機、目的、手段，犯罪後尚飾詞圖卸，且案發至今已近二年
    ，尚未與告訴人達成和解等一切情狀，判處如主文所示之刑。又查被告行為後，
    刑法第四十一條已於九十年一月四日修正，同年月十日經總統公布施行之，修正
    後之刑法第四十一條規定：「犯最重本刑為五年以下有期徒刑以下之刑之罪，而
    受六個月以下有期徒刑或拘役之宣告，因身體、教育、職業、家庭之關係或其他
    正當事由，執行顯有困難者，得以一元以上三元以下折算一日，易科罰金。但確
    因不執行所宣告之刑，難收矯正之效，或難以維持法秩序者，不在此限。」「併
    合處罰之數罪，均有前項情形，其應執行之刑逾六月者，亦同」；該規定與修正
    前刑法第四十一條規定：「犯最重本刑為三年以下有期徒刑以下之刑之罪，而受
    六個月以下有期徒刑或拘役之宣告，因身體、教育、職業或家庭之關係，執行顯
    有困難者，得以一元以上三元以下折算一日，易科罰金。」比較，以修正後之規
    定較有利於被告，是依刑法第二條第一項前段之規定，應適用裁判時之法律即修
    正後之刑法第四十一條規定對被告所犯之罪併諭知易科罰金之折算標準。
三、公訴意旨另以：被告甲○○與乙○○因電話中產生口角結怨，竟於民國八十九年
    一月二日凌晨三時三十分許，夥同姓名、年籍不詳之十餘名成年男子，在台北市
    ○○路一九九號「錢櫃ＫＴＶ松江店」門口，以椅子等物痛毆乙○○，且乙○○
    遭圍毆時，其所攜皮包（內有現金新台幣二十餘萬元、支票、手錶、台胞證等物
    ）掉落於該店門口，被告甲○○等人竟共同意圖為自己不法之所有，由前開姓名
    、年籍不詳之十餘名成年男子中之一人，趁乙○○不備之時，出手搶奪乙○○之
    上開皮包後，被告甲○○等人始揚長而去，因認被告另涉有刑法第三百二十六條
    第一項之加重搶奪罪嫌等語。按犯罪事實應依證據認定之，無證據不得推定其犯
    罪事實。又不能證明被告犯罪者，應諭知無罪之判決，刑事訴訟法第一百五十四
    條、第三百零一條第一項分別定有明文。再按共同正犯之所以應對其他共同正犯
    所實施之行為負其全部責任者，以就其行為有犯意之聯絡為限，若他犯所實施之
    行為，超越原計畫之範圍，而為其所難預見者，則僅應就其所知之程度，令負責
    任，未可概以共同正犯論，最高法院五十年台上字第一０六０號判例參照。訊據
    被告甲○○堅詞否認有何加重搶奪之犯行，辯稱：伊並沒有拿乙○○的皮包，那
    只皮包係由一陌生男子拿走，且伊並不認識該名男子等語。經查，本院勘驗現場
    錄影帶之結果，係由一名姓名、年籍不詳之成年男子拾走乙○○掉落於地上之黑
    色皮夾（本院九十年八月十五日訊問筆錄參照），被告雖與另十餘名成年男子間
    就傷害部分成立共同正犯，已如前述，而被告就此部分加重搶奪犯行是否與該名
    男子間有犯意之聯絡，尚無證據足資證明，則此部分既屬他犯逸脫原先犯意聯絡
    之範圍所為之犯行，尚非被告所能預見，參諸前開判例見解，被告與該名男子非
    屬共同正犯，且無其他積極證據足資認定被告有加重搶奪之犯行，本應為被告無
    罪之判決，惟公訴人認此部分與前開論罪科刑部分有牽連犯之裁判上一罪關係，
    爰不另為無罪之諭知，併此敘明。
據上論斷，應依刑事訴訟法第二百九十九條第一項前段，刑法第二條第一項前段、第
二十八條、第二百七十七條第一項，修正後第四十一條第一項前段，罰金罰鍰提高標
準條例第一條前段、第二條，判決如主文。
本案經檢察官馮成到庭執行職務。
中    華    民    國      九十一      年      五      月      十七    日
                                      臺灣臺北地方法院刑事第九庭
                                          審判長法  官  李英豪
                                                法  官  李莉苓
                                                法  官  林怡秀
右正本證明與原本無異。
如不服本判決，應於判決送達後十日內，向本院提出上訴狀。
                                                書記官  賴敏慧
中    華    民    國      九十一      年      五      月    二十      日
附錄本案論罪科刑法條全文：
刑法第二百七十七條
一傷害人之身體或健康者，處三年以下有期徒刑、拘役或一千元以下罰金。
二犯前項之罪、因而致人於死者，處無期徒刑或七年以上有期徒刑，致重傷者，處三
　年以上十年以下有期徒刑。
